【裁判字號】    92,交簡上,88
【裁判日期】    921106
【裁判案由】    業務過失傷害等
【裁判全文】
臺灣桃園地方法院刑事判決                        九十二年度交簡上字第八八號
    上  訴  人  臺灣桃園地方法院檢察署檢察官
    被      告  戊○○
右上訴人因被告業務過失傷害案件，不服本院桃園簡易庭九十二年度桃交簡字第七０
三號，中華民國九十二年六月三十日第一審刑事簡易判決（聲請簡易判決處刑書案號
：九十一年度偵字第一七０六０號），提起上訴，本院合議庭判決如左：
    主  文
原判決關於過失傷害部分所處之罪刑撤銷。
戊○○從事業務之人，因業務上之過失傷害人，處有期徒刑月，如易科罰金，以
佰元折算壹日。緩刑貳年。
    事  實
一、戊○○係德威運輸公司之聯結車司機，為從事駕駛業務之人。於民國九十一年九
    月十五日晚上某時許，在桃園縣龍潭鄉某處飲酒後，已達酒醉之狀態，猶駕駛車
    牌號碼ＦＮ─０八八一號之自用小客貨車沿桃園縣大溪鎮○○路往慈光街方向行
    駛（公共危險部分業經原審判決有罪確定）。嗣於同日晚上六時四十五分許，行
    經普仁路與慈光街口無號誌且未劃分幹支線之交岔路口時，應注意車前狀況，隨
    時採取必要之安全措施，而依當時情況，又無不能注意之情形，竟疏未注意，貿
    然通過上開交岔路口，適有丙○○所駕駛車牌號碼Ｌ六─六二五二號，搭載甲○○、乙○○及丁○○，沿同縣鎮○○街往介壽路方向行駛，亦疏未注意汽車行經
    無號誌之交岔路口時，左方車應讓右方車先行之自用小客車駛至，戊○○一時煞
    避不及，致其所駕駛之上開自用小客貨車車頭撞及丙○○所駕駛之上開自用小客
    車右後側車身，致車內乘客甲○○受有頭部外傷併臉部多處撕裂傷共約九公分長
    、左眼及頸部挫傷；乙○○受有頭部外傷、背部及胸部挫傷、左肩及左足挫傷擦
    傷、右髖部挫傷、頸部挫傷；丁○○受有右上臂及前臂挫傷、右腰協部挫傷之傷
    害。事發後，戊○○於其犯罪未被發覺前，在上開肇事現場向據報前往處理之桃
    園縣警察局大溪分局圳頂派出所警員朱自賢自首而接受裁判，經警對其測試呼氣
    中所含酒精濃度達每公升０‧四四毫克。
二、案經被害人甲○○、乙○○、丁○○訴請臺灣桃園地方法院檢察署檢察官偵查後
    聲請以簡易判決處刑。
    理  由
一、訊據被告戊○○對於其在上開時、地酒後駕駛上開自用小客貨車行經上開無號誌
    之交岔路口時，因天雨視線不佳，致疏未注意車前狀況，煞避不及，所駕自用小
    客貨車車頭撞及證人丙○○所駕駛之上開自用小客車右後側肇事，致告訴人甲○○、乙○○、丁○○均受有傷害，經警對其測試呼氣中所含酒精濃度為每公升０
    ‧四四毫克等情坦承不諱，並據告訴人等於警訊時及偵查中指訴其等所乘坐之自
    用小客車確遭被告駕車撞及等語在卷，復經證人丙○○於警訊時及偵查中證述渠
    於上開時、地駕車通過上開交岔路口中心處時，因雨勢很大視線不佳，遭被告酒
    後駕車撞及右後車尾等語在卷，而證人丙○○所駕駛之上開自用小客車遭撞擊位
    置確係在右後側車身，以及兩車發生碰撞之地點係在證人丙○○所行駛方向業已
    通過上開交岔路口中心處附近，亦有現場照片二張及道路交通事故調查報告表一
    份附卷可稽，此外，並有酒精測試值表一份在卷可按，足徵被告上開所供屬實可
    採，堪認本件交通事故之發生，係因被告酒後注意力降低，疏未注意證人丙○○
    所駕車輛業已通過上開交岔路口之車前狀況，一時煞避不及，致其所駕駛之上開
    自用小客貨車車頭正面撞及證人丙○○所駕駛之上開自用小客車右後側車身所致
    。再證人丙○○所搭載之乘客即告訴人甲○○確因本件交通事故，而受有頭部外
    傷併臉部多處撕裂傷共約九公分長、左眼及頸部挫傷；告訴人乙○○受有頭部外
    傷、背部及胸部挫傷、左肩及左足挫傷擦傷、右髖部挫傷、頸部挫傷；告訴人丁○○則受有右上臂及前臂挫傷、右腰協部挫傷之傷害，業經告訴人等於警訊時及
    偵查中分別指訴甚詳，並有國軍桃園總醫院附設民眾診療服務處診斷證明書三份
    、天晟醫院診斷證明書一份在卷可稽。
二、按汽車行駛時，駕駛人應注意車前狀況，並隨時採取必要之安全措施，道路交通
    安全規則第九十四條第三項定有明文。經查：被告為汽車駕駛人，於上揭時、地
    駕車行經上開無號誌之交岔路口時，自應遵守前揭道路交通安全規則之規定，注
    意車前狀況，隨時採取必要之安全措施，而本件交通事故發生時，雖因天雨視線
    不佳，然其所行經之上開交岔路口道路夜間有照明，且路面無缺陷，此有上開道
    路交通事故調查報告表一份在卷足憑，應無不能注意之情事，竟疏未注意車前狀
    況，致生本件交通事故，被告行為顯有過失甚明。而證人丙○○駕駛上開自用小
    客車行經上開無號誌之交岔路口時，疏未注意左方車應讓為右方車之被告先行，
    違反道路交通安全規則第一百零二條第一項第二款規定，貿然通過上開無號誌之
    交岔路口，亦有過失。雖經將本件交通事故送交臺灣省桃園縣區車輛行車事故鑑
    定委員會鑑定肇事責任歸屬，認被告酒醉駕駛自小客貨車疏未注意車前狀況碰撞
    行將通過路口之車輛為本件交通事故之肇事原因，有該會九十二年一月三日九十
    一府車鑑桃字第九一一五五三號函及函覆之鑑定意見書各一份在卷可參，惟證人
    丙○○對於本件交通事故之發生，亦有過失，已如上述，然仍不能因此解免被告
    刑責，且告訴人等復係因本件交通事故各受有如上傷害，渠等所受之上開傷害與
    被告之過失行為間，顯有相當因果關係甚明，被告自應就其過失行為負責。
三、至被告抗辯其係於假日駕駛上開自用小客貨車肇事，與其駕駛業務無關云云。經
    查：被告肇事當時為德威運輸公司之聯結車司機，業經被告於本院審理時供明在
    卷，自屬刑法上所謂從事駕車為業務之人，又從事駕駛業務之人，對於駕駛中發
    生危險之認識能力，較一般人為強，故法律上課以較高之注意義務，換言之，其
    避免發生駕駛危險之期待可能性較常人為高，故其違反注意義務之可責性自亦較
    重，被告既係從事駕駛業務之人，其於假日時間駕駛上開自小客車，其駕駛仍屬
    繼續反覆同種類之駕駛行為，自不失為駕駛之業務上行為之性質，其過失自應以
    業務過失論處，是被告上開所辯，委無可採。本件事證明確，被告業務過失傷害
    犯行，洵堪認定，應予依法論科。
四、核被告所為，係犯刑法第二百八十四條第二項前段之從事業務之人，因業務上之
    過失傷害人罪。被告酒醉駕車，因而致告訴人等分別受有上開普通傷害，依法均
    應負業務過失傷害之刑事責任，且應依道路交通管理處罰條例第八十六條第一項
    規定，加重其刑。被告以一過失行為致告訴人三人受傷，係一行為觸犯數罪名之
    同種想像競合犯，應依刑法第五十五條規定，從一重處斷。又被告於犯罪後，未
    被有偵查權限機關發覺為犯罪嫌疑人前，在肇事現場向證人朱自賢表明其為本件
    交通事故之肇事者而接受裁判，此業經證人朱自賢於本院審理時證述在案，合於
    自首要件，應依刑法第六十二條前段規定，減輕其刑。前開刑之加減，並應依刑
    法第七十一條第一項規定，先加重後減輕。原審對被告論罪科刑，固非無見，惟
    原審論被告係犯刑法第二百八十四條第一項之前段之普通過失傷害罪，即有違誤
    ，於法要屬無可維持，檢察官上訴意旨指摘原判決不當，為有理由，自應由本院
    將原判決關於過失傷害部分之罪刑撤銷改判。爰審酌被告之過失程度、告訴人所
    受傷勢及被告嗣已與告訴人達成民事和解，分期賠償告訴人所受損害，此有桃園
    縣蘆竹鄉調解委員會調解書一份在卷可按，其犯後態度尚稱良好等一切情狀，量
    處如主文所示之刑，並諭知易科罰金之折算標準。又被告前未曾受有期徒刑以上
    刑之宣告，此有臺灣高等法院被告全國前案紀錄表一份附卷足憑，此次因一時不
    慎，致罹刑典，經此科刑之宣告後，應知所警惕而信無再犯之虞，本院認前所宣
    告之刑以暫不執行為當，爰併諭知緩刑二年，以啟自新。
據上論斷，應依刑事訴訟法第四百五十五條之一第三項、第三百六十九條第一項前段
、第三百六十四條、第二百九十九條第一項前段，刑法第二百八十四條第二項前段、
第五十五條、第六十二條前段、第四十一條第一項前段、第七十四條第一款，道路交
通管理處罰條例第八十六條第一項，罰金罰鍰提高標準條例第一條前段、第二條，判
決如主文。
本案經檢察官崔秉君到庭執行職務。
中      華      民      國    九十二    年     十一     月      六      日
                                臺灣桃園地方法院刑事第十一庭
                                  審判長法  官  林孟宜
                                        法  官  蔡榮澤
                                        法  官  吳麗英
右正本證明與原本無異。
不得上訴。
                                        書記官  陳淑瓊
中      華      民      國    九十二    年     十一     月    二十七    日
附錄本案論罪科刑之法條：
刑法第二百八十四條：因過失傷害人者，處六月以下有期徒刑、拘役或五百元以下罰
                    金，致重傷者，處一年以下有期徒刑、拘役或五百元以下罰金
                    。
                    從事業務之人，因業務上之過失傷害人者，處一年以下有期徒
                    刑、拘役或一千元以下罰金，致重傷者，處三年以下有期徒刑
                    、拘役或二千元以下罰金。


司法院資訊處製作；財團法人民間司法改革基金會備份。
